臺灣臺中地方法院刑事判決　　　　　　　　　　　　九十三年度自緝字第二三三號
　　自　訴　人　臺灣丸久股份有限公司　設臺中市○村路○段六九○之一號
　　代　表　人　魏應充
　　代　理　人　趙建興律師
　　被　　　告　甲○○
右列被告等業務侵占等案件，經自訴人提起自訴，本院判決如左：
    主  文
甲○○共同連續意圖為自己不法之所有，而侵占對於業務上所持有之物，處有期徒刑
陸月，如易科罰金，以佰元折算壹日，緩刑貳年。
    事  實
一、甲○○為臺灣丸久股份有限公司松竹店（下簡稱丸久松竹店）之收銀員，任職時
    間係自民國（下同）八十九年八月五日起至九十一年八月二十六日止，為執行丸
    久松竹店收銀業務之人，且丸久松竹店為使用電子計算機處理會計資料之商業，
    故甲○○亦為處理電子計算機有關人員。侯淑美（業經本院於民國九十三年三月
    二十九日以九十一年度自字第九九七號刑事判決判處有期徒刑一年六月）亦為同
    店之收銀員，侯淑美之任職時間係自八十九年九月二十五日起至九十一年三月十
    四日止。緣侯淑美在任職期間，即與甲○○共同基於意圖為自己不法所有之犯意
    聯絡，約定彼此在丸久松竹店購物時，將其中數項物品不予結帳，而共同連續侵
    占業務上所持有之貨品，並故意在收銀機上輸入低於應收取價款之不實資料多次
    。嗣侯淑美離職後，甲○○仍與侯淑美共同基於意圖為自己不法所有之犯意聯絡
    ，連續於侯淑美至丸久松竹店購物時，將其中數項物品未結帳，而侵占業務上所
    持有之貨品交付侯淑美，並故意在收銀機上輸入低於應收取價款之不實資料多次
    ，前後共侵占約二十次，詳細金額不詳（在新臺幣二萬五千元以下）。嗣丸久松
    竹店因察覺有異，於九十一年八月二十六日清查之後乃發現上情。
二、案經自訴人提起自訴。
    理  由
一、訊據被告甲○○對於如何讓侯淑美少算錢、次數二十次等事實供承不諱，核與
    自訴人指述情節及證人即自訴人公司之母公司（松青商業股份有限公司）稽核黃
    錫釧、林致理、林育如、證人即自訴人公司之區域督導招佩豪、證人即自訴人公
    司松竹店之店長呂文財等所述、另案被告林淑慧、林怡玲二人所述相符，並有自
    訴人所提出之稽核報告、被告甲○○之考勤表等可參，事證明確，被告甲○○之
    犯行堪以認定。
二、核被告甲○○所為，係犯刑法第三百三十六條第二項之業務侵占罪及商業會計法
    第七十二條第一款之罪。其每次犯行，係以一行為觸犯上開二罪名，應依刑法第
    五十五條規定，從一重之業務侵占罪處斷。其多次犯行，時間緊接，方法相同，
    觸犯構成要件相同之罪名，顯係基於概括犯意為之，為連續犯，應依刑法第五十
    六條之規定以一罪論。被告甲○○與另案被告侯淑美之間有犯意之聯絡及行為分
    擔，均為共同正犯。爰審酌本件犯行係由侯淑美提議，被告甲○○僅係附和其行
    為，犯罪之動機係貪圖自己及他人之小利，所侵占財物之價值不高，於自訴人公
    司發現後即坦承犯行，並已於九十二年二月十七日與自訴人公司成立和解，將自
    訴人公司所受損失一次賠償自訴人，有和解書一紙在卷可稽（自訴人代理人於九
    十二年三月十二日庭提），態度相當良好等一切情狀，量處法定最低度刑即如主
    文所示之刑，並諭知易科罰金之折算標準。末查被告未曾受有期徒刑以上之刑之
    宣告，有臺灣臺中地方法院檢察署刑案資料查註紀錄表、臺灣高等法院被告全國
    前案紀錄表在卷可稽，被告本件犯行尚屬輕微，又已與被害人和解並表歉意，其
    受此教訓，當知警惕，應無再犯之虞，所判處之刑，本院認為以暫不執行為適當
    ，併予宣告緩刑二年，以啟自新。
三、自訴意旨另以：被告甲○○除上述犯罪手法外，另以在收銀機上以指定更正及發
    票作廢之方式，不實登載屬於商業會計原始憑證之統一發票上，再將上開登載不
    實之統一發票資料持交自訴人公司而行使之，足以生損害於自訴人公司，以此方
    式將上開差額七萬六千九百七十五元連續侵占入己云云。訊據被告甲○○矢口否
    認此部分犯行，而自訴人之自訴，係以使被告受刑事訴追為目的，是其陳述是否
    與事實相符，仍應調查其他證據以資審認。惟自訴人除甲○○任職期間之「更正
    作廢發票交易總表」外，別無任何證據可證明被告甲○○確有上開犯行，而上開
    「更正作廢發票交易總表」為自訴人公司自行製作，同屬自訴人單方片面之指述
    ，其真實性已有可疑；何況因輸入錯誤而更正，事所難免，在無其餘證據佐證之
    情形下，殊不能因被告甲○○有更正作廢發票之記錄即遽謂被告甲○○係將更正
    部分侵占入己。惟此部分自訴人係與前述有罪部分以連續犯之裁判上一罪起訴，
    爰不另為無罪之諭知。
據上論斷，應依刑事訴訟法第三百四十三條、第二百九十九條第一項前段，商業會計
法第七十二條第一款、刑法第十一條前段、第二十八條、第五十六條、第三百三十六
條第二項、第五十五條、第四十一條第一項前段、第七十四條第一款，罰金罰鍰提高
標準條例第一條前段、第二條，判決如主文。
中      華      民      國      九十三      年      五    月    十九    日
                              臺灣臺中地方法院刑事第六庭
                                  審判長法  官  夏一峰
                                        法  官  鄧敏雄
                                        法  官  林念祖
右正本證明與原本無異。
如不服本判決，應於送達後十日內向本院提出上訴狀（須附繕本），上訴於臺灣高等
法院臺中分院。
                                        書記官
中      華      民      國      九十三      年      五    月十九    日
附錄論罪科刑法條
中華民國刑法第三百三十六條 (公務公益侵占罪、業務侵占罪)
對於公務上或因公益所持有之物，犯前條第一項之罪者，處一年以上七年以下有期徒
刑，得併科五千元以下罰金。
對於業務上所持有之物，犯前條第一項之罪者，處六月以上五年以下有期徒刑，得併
科三千元以下罰金。
前二項之未遂犯罰之。
商業會計法第七十二條
使用電子計算機處理會計資料之商業，其前條所列人員或處理該電子計算機有關人員
有左列情事之一者，處五年以下有期徒刑、拘役或科或併科新臺幣十五萬元以下罰金
：
            一  故意登錄或輸入不實資料者。
            二  故意毀損、滅失、塗改貯存體之會計資料，致使財務報表發生不實
                結果者。
            三  故意遺漏會計事項不為登錄，致使財務報表發生不實之結果者。
            四  其他利用不正當方法，致使會計事項或財務報表發生不實之結果者
